臺灣高等法院刑事判決　　　　　　　　　　　　　九十二年度交上易字第六一○號
　　上　訴　人　臺灣臺北地方法院檢察署檢察官
　　被　　　告　乙○○
　　　　　　　　甲○○
　　右　一　人
　　選任辯護人　沈宏裕律師
右上訴人因被告等業務過失傷害案件，不服臺灣臺北地方法院九十一年度交易字第二
一一號，中華民國九十二年十一月十四日第一審判決（起訴案號：臺灣臺北地方法院
檢察署九十年度偵字第一九六六八號），提起上訴，本院判決如左：
    主  文
上訴駁回。
    事  實
一、乙○○自民國九十年三月二十六日夜間起，在臺北縣三重市某處飲用酒類，已達
    反應較慢、感覺降低、影響駕駛之不能安全駕駛動力交通工具之狀態後（此部分
    業經原審法院判處有期徒刑三月確定），仍於同年三月二十七日凌晨，駕駛動力
    交通工具車牌號碼Ｋ四─二○九八號自用小客車、右前座搭載丙○○，沿臺北市
    ○○○路快速道路內側車道由北向南行駛。於該日凌晨三時四十五分許，行經臺
    北市○○區○○路二四六巷口上方之環河南路快速道路路面前時，應注意車前狀
    況，並採取必要之安全措施，且依當時夜間有照明、視距良好之情形，亦非不能
    注意，竟疏未注意適有大昶有限公司（下稱大昶公司）駕駛甲○○所駕駛、搭載
    林崑泉為助手，所駕駛之車牌號碼ＲＥ八─○一六九七○號動力機械吊車，因爆
    胎而停放路旁，且已依據道路交通安全規則設置五個三角錐為故障標誌之車前狀
    況，乙○○復未採取必要安全措施即貿然前行，致撞擊上開動力機械吊車尾端，
    使丙○○受有右肱骨開放性骨折及二頭肌、肌皮神經斷裂之傷害。乙○○於肇事
    後，即遭送醫院救治，而於當日上午七時十分接受抽血檢驗，發現其血液中酒精
    濃度高達一二三ｍｇ／ｄｌ（換算為呼氣中酒精濃度為每公升零點六一五毫克）
    。
二、案經被害人丙○○訴由臺灣臺北地方法院檢察署檢察官偵查起訴及由甲○○、大
    昶公司向臺灣臺北地方法院檢察署告發後，由臺灣臺北地方法院檢察署檢察官自
    動檢舉移送併辦。
    理  由
壹、有罪部分──即被告乙○○部分：
一、被告乙○○未於本院審判期日到庭，依前所述，雖對於右揭時地駕駛上開自用小
    客車，撞及被告甲○○所駕駛停放在路邊之動力機械吊車尾端，致告訴人受有右
    肱骨開放性骨折及二頭肌、肌皮神經斷裂之傷害等情供承不諱，惟矢口否認有何
    過失犯行，辯稱：被告甲○○所駕駛之動力機械並未請領通行證，不應行經本件
    車禍肇事路段。車禍係因為被告甲○○未依規定擺放故障標誌，致其反應不及所
    致，且其有確實注意車前狀況云云。惟查：
（一）雖被告甲○○坦承未請領通行證，違規駕駛前開車號動力機械吊車行駛在臺北
      市○○○路快速道路之事實，然此僅為違反行政管制規則，與本件車禍之發生
      並無相當因果關係（詳見後述），則被告乙○○自不能藉詞自己並無過失。
（二）被告甲○○所駕駛之動力機械吊車，於因爆胎而停放路旁後，被告甲○○與證
      人林崑泉曾於車後擺放五個三角錐作為故障標誌，其中最後一個三角錐距離該
      動力機械吊車尾端約有兩個路燈桿之間之距離之事實，業據證人林崑泉結證屬
      實（見原審卷第九九頁），原審並於隔離之情況下，命被告甲○○與證人林崑
      泉分別手繪五個三角錐擺放之方式，經核亦屬相符（見原審卷第一一○、一一
      一頁）。又被告甲○○所稱：車禍發生後有一個三角錐在吊車底下，另四個跑
      到隔壁去，撿回來後放在原位等語（見原審卷第一○六頁），亦與證人林崑泉
      結證稱：車禍發生時，有一個三角錐被撞到吊車底下，另外四個被撞到隔壁車
      道，其與被告甲○○趕快撿回來擺回去後，就一直待在後面指揮交通等語（見
      原審卷第一○一、一○二頁），及證人即前往處理本件車禍現場之臺北市政府
      警察局萬華分局交通分隊員警陳清營結證稱：其到現場處理時，吊車下面有一
      個三角錐，另外指揮的副手（按指證人林崑泉）旁邊也有放幾個三角錐等語（
      見原審卷第四、八五八頁），互核均屬相符。即告訴人丙○○亦稱：其有看到
      三角錐，助手也有拿指揮棒指揮等語（見原審卷第二二頁）。則被告甲○○於
      停放其所駕駛之前開動力機械吊車後，曾擺放五個三角錐於該車後面作為故障
      標誌，最遠之三角錐距離動力機械吊車車尾有兩個路燈桿之間之距離，且助手
      亦有在現場指揮之事實已可認定。
（三）按汽車發生故障不能行駛時，該故障車輛在未移置前或移置後均應豎立車輛故
      障標誌，該標誌在行車時速逾四十公里之路段，應豎立於車身後方三十公尺至
      一百公尺之路面上，道路交通安全規則第一百十二條第一項第十二款定有明文
      。原審依職權函請臺北市交通警察局萬華分局測量，該局以北市萬華分刑字第
      ○九二六三○○四二○○號函附現場圖，表明發生車禍之南向九十七號燈桿（
      即為前開動力交通吊車停放處，卷附道路交通事故調查報告表參照）與前一個
      燈桿（即被告甲○○所擺放之最遠三角錐處）之間，距離約三十九公尺（見原
      審卷第一四七至一四九頁）。換言之，被告甲○○於其所駕駛之前開動力機械
      吊車停放路邊後，曾自該車尾端至尾端後方三十九公尺之間，擺放五個三角錐
      作為故障標誌，則被告甲○○在行車速限為時速四十公里以上之臺北市○○○
      路快速道路之路面為此種處置，自已符合前述道路交通安全規則之規定，且顯
      已盡力避免後方車輛追撞之危險，而不能稱對本件車禍之發生有任何過失。是
      被告乙○○辯稱本件車禍乃被告甲○○未依規定擺放故障標誌云云，亦不可採
      。
二、按汽車行駛時，駕駛人應注意車前狀況，並隨時採取必要之安全措施，道路交通
    安全規則第九十四條第三項定有明文。經查：本件車禍發生時，該路段為夜間有
    照明、視距良好（卷附道路交通事故調查報告表參照），且前往處理本件車禍現
    場之臺北市政府警察局萬華分局交通分隊員警陳清營亦結證稱：差不多一百公尺
    以外就可以看到有部車輛停放在路面等語（見原審卷第一○○頁），即告訴人亦
    稱：其有看到車子在閃黃燈，也有助手在現場指揮，其發現前面有車時，就有告
    訴被告乙○○，但被告乙○○沒有任何反應，就直接撞上去等語（見原審卷第二
    十頁），並有道路交通事故調查報告表及現場照片在卷可參，在在足證依當時之
    路況並無不能注意之情形，則被告乙○○在其血液中酒精成分之影響下，疏未注
    意車前狀況、未採取必要安全措施即貿然前行，致直接撞擊被告甲○○所駕駛之
    前開動力機械吊車，具有過失甚明。本件車禍經臺北市車輛行車事故鑑定委員會
    鑑定及覆議結果，亦均認被告乙○○酒精濃度過高駕車，且疏未注意車前狀況（
    見第一九六六八號偵查卷第三八至四二頁、第五一至五二頁）。
三、告訴人因本件車禍受有右肱骨開放性骨折及二頭肌、肌皮神經斷裂之傷害，有臺
    北市立和平醫院診斷證明書在卷可稽（見第一九六六八號偵查卷第六頁）。告訴
    人嗣經開刀後，在臺北市立陽明醫院復健，經向臺北市立陽明醫院函查，該院以
    九十一年十一月七日北市陽醫歷字第○九一六○七五四九○○號函復稱：告訴人
    入院診斷為右側肱骨近端股骨折術後合併攣縮、左側肱骨遠端骨折術後合併攣縮
    ，導致其右肩及左膝活動度受限，目前病患行走需依靠腋下柺杖幫助，手部功能
    可獨立操作日常生活，仍需復健治療（見原審卷第三十至三一頁）。告訴人亦自
    稱：手還可以拿筷子吃飯，只是有時候會因為神經損傷而沒什麼力氣，另外骨折
    部分造成右臀部髖關節有時會脫臼，左膝粉碎性骨折，目前還在復建等語（見原
    審卷第一八七頁），是依其受傷情形，非屬刑法所規定之重傷害。公訴人認已達
    重傷害之程度，並以告訴人為中度肢障之中華民國身心障礙手冊為憑云云（見第
    一九六六八號偵查卷第七頁）。然依上說明，自尚未達重傷之程度，且身心障礙
    手冊係基於社會福利之目的所核發，認定之標準與刑法之重傷害定義並不相同，
    自不足為受有重傷害之依據。而告訴人確因本件車禍而受有上開傷害，被告乙○○之過失行為與告訴人之受傷結果間，自具相當因果關係。事證明確，被告乙○○之過失傷害犯行堪以認定。
四、核被告乙○○所為，係犯刑法第二百八十四條第一項前段之過失傷害罪，公訴人
    認係犯同條項後段之過失致重傷同罪，尚有未洽，起訴法條應予變更。又道路交
    通管理處罰條例第八十六條第一項規定：「汽車駕駛人，無駕駛執照駕車、酒醉
    駕車、吸食毒品或迷幻藥駕車、行駛人行道或行經行人穿越道不依規定讓行人優
    先通行，因而致人受傷或死亡，依法應負刑事責任者，加重其刑至二分之一」，
    則被告乙○○所犯過失傷害罪部分，自應依此規定加重其刑。至卷附自首調查表
    上雖載被告乙○○在警員陳清營前往現場處理時在場，並當場承認為肇事人（見
    原審卷第一九四頁），惟依被告陳清營警員所述被告乙○○在車禍後被夾在駕駛
    座之情形（見原審卷第四九頁），警員到車禍現場處理時，即應可在詢問被告乙○○之前，立即知悉肇事者為何人，故被告乙○○不符合對其未遭發覺之罪，在
    任何有偵查犯罪職權之公務員已知悉前，承認其為肇事人之自首要件，自不能以
    刑法第六十二條前段減輕其刑。
五、原審被告乙○○所犯罪證明確，依刑事訴訟法第三百條之規定，變更檢察官之起
    訴法條，並適用刑法第二百八十四條第一項前段、第四十一條第一項、道路交通
    管理處罰條例第八十六條第一項、罰金罰鍰提高標準條例第一條前段、第二條之
    規定，審酌被告乙○○已陷於不能安全駕駛動力交通工具之情形猶執意駕駛，顯
    然不尊重自己及他人生命、財產之安全、過失之程度、告訴人所受之傷勢及其犯
    後態度等一切情狀，就被告乙○○所犯過失傷害罪量處有期徒刑六月，並諭知易
    科罰金之折算標準。核其認事用法均無不合，量刑亦屬妥適。公訴人循告訴人之
    請求提起上訴，指告訴人受傷情形該當於刑法重傷害，指摘原判決不當云云。惟
    告訴人所受傷勢，並不成立重傷害。故公訴人所為上訴，為無理由，應予駁回。
六、被告乙○○經合法傳喚，無正當理由不到庭，爰不待其陳述逕行判決。
貳、無罪部分──即被告甲○○部分：
一、公訴意旨略以：被告甲○○係大昶公司所僱用之吊車司機，為從事駕駛業務之人
    ，明知動力機械欲行駛於市區道路○○○道路交通安全規則之規定請領臨時通行
    證，依當時情形並無不能申請之情事，竟利用清晨時間稽查人力較稀少之時機，
    駕駛車牌號碼ＲＥ八─○一六九七○號動力機械吊車行駛在臺北市區道路。嗣因
    吊車爆胎，遂停靠在臺北市○○區○○路二四六巷口上方之環河南路快速道路路
    面，等待工人前往修復，因而使疏於注意前方路況之被告乙○○所駕駛之車牌號
    碼Ｋ四─二○九八號自用小客車撞擊該吊車車尾，使乘坐於被告乙○○車上之告
    訴人受有右肱骨開放性骨折及二頭肌、肌皮神經斷裂之傷害等語，因認被告甲○○涉有刑法第二百八十四條第二項後段業務過失致重傷罪嫌。
二、按犯罪事實應依證據認定之，無證據不得認定犯罪事實；不能證明被告犯罪者，
    應諭知無罪之判決，刑事訴訟法第一百五十四條第二項、第三百零一條第一項分
    別定有明文。又事實之認定，應憑證據，如未能發現相當證據，或證據不足以證
    明，自不能以推測或擬制之方法，為裁判基礎，有最高法院四十年台上字第八六
    號判例可資參照。且認定犯罪事實所憑之證據，雖不以直接證據為限，間接證據
    亦包括在內，然而無論直接證據或間接證據，其為訴訟上之證明，須於通常一般
    之人均不致有所懷疑，而得確信其為真實之程度者，始得據為有罪之認定，倘其
    證明尚未達到此一程度，而有合理之懷疑存在而無從使事實審法院得有罪之確信
    時，即應由法院為諭知被告無罪之判決，復有最高法院七十六年台上字第四九八
    六號判例足參。
三、訊據被告甲○○雖對於右揭時地駕駛上開動力機械吊車，因爆胎停車於路旁，嗣
    遭被告乙○○駕車自後撞擊，並使告訴人受有右肱骨開放性骨折及二頭肌、肌皮
    神經斷裂之傷害等情供承不諱，惟堅決否認有何過失犯行，辯稱：其僅違反該項
    交通管制之規定，對告訴人所受傷害並無過失等語。經查：
（一）動力機械行駛於道路需請領通行證，係規定於道路交通安全規則第三十三條第
      一項：「非屬汽車範圍必須行駛於道路之動力機械，應比照第八十條之規定向
      公路監理機關申請核發臨時通行證，憑證行駛。但顯有損壞道路、橋樑之虞者
      ，不得核發臨時通行證，並禁止其行駛」，依此規定但書所示，請領通行證之
      規範目的顯係在避免道路、橋樑受到損壞。又原審依職權向臺北市監理處函詢
      動力機械行駛於市區道路何以需經申請之原因，經該處以北市監四字第○九二
      六二五八七五○○號函復稱：「申請動力機械行駛臺北市區，需……審核其對
      於本市區道路，橋樑無損害之虞及行駛路線無影響交通……本處方得以依據該
      回函，而核發其所申請之臨時通行證」（見原審卷第一五六頁），亦明確表明
      主管機關在核發通行證之時，確主要考量道路、橋樑之維護，並考量該動力機
      械之行駛市區道路是否會影響交通。是以縱然被告甲○○駕駛前開動力機械吊
      車行經臺北市○○○路快速道路時，未依法請領通行證，亦僅違反行政管制之
      規定，而可能對道路、橋樑造成損害，與本件車禍之發生無涉。況依卷附道路
      交通事故調查報告表所示，該動力機械吊車之體積亦與一般大型客、貨車相去
      不遠，故縱其因故障停止於路面，所造成之危險亦顯與一般無須請領通行證之
      大型客、貨車因故障停止於路面所造成之危險相同，自不得因未請領通行證，
      即認本件車禍之發生與前述違反行政管制行為有何相當因果關係。
（二）又上開動力機械吊車故障停放路邊時，亦有依規定設置三角錐，並由助手在現
      場指揮，已詳如前述。告訴人雖以證人林崑泉與被告甲○○於細節之論述未盡
      相符，而認並無設置適當警示云云。然被告甲○○確有設置警示，已如前述，
      二人供述之主要情節相同，且可與證人陳清營警員在現場所見相互印證，自難
      指被告甲○○關於本件車禍之發生有何過失。至卷附道路交通事故調查報告表
      、臺北市立和平醫院診斷證明書、中華民國身心障礙手冊等，亦至多僅能證明
      本件車禍之發生及告訴人因此受傷之事實，而不能用以證明被告甲○○未請領
      通行證而駕駛動力機械吊車行駛於肇事路段，對於本件車禍之發生有何過失。
四、綜上所述，尚難認被告甲○○有何過失傷害犯行，此外復查無其他積極證據足資
    證明被告其有何公訴人所指之上開犯行，自屬不能證明其犯罪。
五、原審依調查證據之結果，斟酌全辯論意旨，認被告甲○○犯罪不能證明，依法為
    無罪之諭知，經核並無不合。公訴人上訴，仍指被告甲○○未請領通行證，即不
    得行駛上開路段，而認應負過失傷害罪責，指摘原判決不當云云，未詳究請領通
    行證與傷害結果有何因果關係，自無足採。公訴人就此部分所提上訴，為無理由
    ，應予駁回。
據上論斷，應依刑事訴訟法第三百六十八條、第三百七十一條，判決如主文。
本案經檢察官郭弘佑到庭執行職務。
中　　　華　　　民　　　國　　九十三　　年　　　二　　　月　　 二十 　　日
                              臺灣高等法院交通法庭
                                  審判長法  官  楊　照　男
                                        法  官  陳　炳　彰
                                        法  官  王　詠　寰
右正本證明與原本無異。
不得上訴。
                                        書記官  駱　麗　君
中　　　華　　　民　　　國　　九十三　　年　　　二　　　月　　 二十 　　日
附錄：本案論罪科刑法條全文
刑法第一百八十五條之三
服用毒品、麻醉藥品、酒類或其他相類之物，不能安全駕駛動力交通工具而駕駛者，
處一年以下有期徒刑、拘役或三萬元以下罰金。
刑法第二百八十四條
因過失傷害人者，處六月以下有期徒刑、拘役或五百元以下罰金，致重傷者，處一年
以下有期徒刑、拘役或五百元以下罰金。
從事業務之人，因業務上之過失傷害人者，處一年以下有期徒刑、拘役或一千元以下
罰金，致重傷者，處三年以下有期徒刑、拘役或二千元以下罰金。
